臺灣新北地方法院刑事判決
111年度易字第634號
公  訴  人  臺灣新北地方檢察署檢察官
被      告  游昌達


上列被告因侵占案件，經檢察官提起公訴（110年度偵續字第330
號），被告於本院準備程序進行中，就被訴事實為有罪之陳述，
本院裁定改依簡式審判程序審理，判決如下：
    主  文
游昌達犯侵占罪，處拘役伍拾伍日，如易科罰金，以新臺幣壹仟
元折算壹日。緩刑貳年，緩刑期間付保護管束，並應於本判決確
定之日起壹年內，接受參場次之法治教育課程。
未扣案之犯罪所得人民幣玖仟肆佰貳拾玖元沒收，於全部或一部
不能沒收或不宜執行沒收時，追徵其價額。
   事實及理由
一、本件被告游昌達所犯為死刑、無期徒刑、最輕本刑為3年以
    上有期徒刑以外之罪，其於準備程序進行中，就被訴事實為
    有罪之陳述，經受命法官告知簡式審判程序之旨，並聽取公
    訴人、被告之意見後，由本院合議庭依刑事訴訟法第273條
    之1第1項規定，裁定改由受命法官獨任進行簡式審判程序。
    又依同法第273條之2之規定，本件簡式審判程序之證據調查
    ，不受同法第159條第1項、第161條之2、第161條之3、第16
    3條之1及第164條至第170條規定之限制，合先敘明。
二、本件犯罪事實及證據除證據部分補充「被告於本院準備程序
    及審理時所為自白」外，餘均引用檢察官起訴書之記載（如
    附件）。
三、論罪科刑：
  ㈠核被告所為，係犯刑法第335條第1項之侵占罪。又刑法第335
    條第1項就罰金刑部分，雖於108年12月25日修正施行，但本
    次修法僅將罰金數額之貨幣單位由銀元轉換為新臺幣，並為
    調整換算，對被告並無有利或不利之情事，自毋庸為新舊法
    比較，併予敘明。
  ㈡爰以行為人責任為基礎，審酌被告身為銀行行員，收取評估
    公司之回饋金而持有，應如實繳回與彰化商業銀行東莞分行
    行員之公積金帳務中，以作為該行行員之相關公用費用，竟
    恣意侵占入己，所為實屬不該，惟考量被告犯後終能坦承犯
    行，態度尚可，且侵占金額非鉅，兼衡被告自陳碩士畢業之
    教育程度、現已無業，須扶養子女之家庭經濟狀況(見本院
    易字卷第41至42頁)、素行、犯罪之動機、目的、手段等一
    切情狀，量處如主文所示之刑，並諭知易科罰金之折算標準
    。
  ㈢查被告未曾因故意犯罪而受有期徒刑以上刑之宣告，此有臺
    灣高等法院被告前案紀錄表在卷可佐(見本院易字卷第44至4
    6頁)，其因一時失慮，偶罹刑典，考量被告犯後已坦承犯行
    ，尚有悔意，被告經此偵、審教訓，當知所警惕而無再犯之
    虞，本院因認其所受宣告之刑，以暫不執行為適當，爰依刑
    法第74條第1項第1款規定併諭知緩刑2年，以啟自新。惟為
    免被告因獲得緩刑之宣告而心存僥倖，為建立其正確法治觀
    念，使其更為謹慎，本院認除前開緩刑宣告外，另當為預防
    再犯之必要命令，爰併依刑法第74條第2項第8款之規定，命
    被告應於本判決確定之日起1年內，接受3場次之法治教育，
    並依刑法第93條第1項第2款，諭知於緩刑期間付保護管束。
    嗣被告如有違反上開負擔，且情節重大者，檢察官得依刑法
    第75條之1第1項第4款之規定，聲請法院撤銷其緩刑之宣告
    ，併此敘明。
  ㈣沒收：
　　被告侵占本案之款項總計為人民幣9,429元，應屬犯罪所得
    ，且尚未歸還，是依刑法第38條之1第1項前段之規定，宣告
    沒收，並依同條第3項之規定，於全部或一部不能沒收或不
    宜執行沒收時，追徵其價額。
據上論斷，應依刑事訴訟法第273條之1第1項、第299條第1項前
段，判決如主文。　　
本案經檢察官周懿君提起公訴，檢察官張啟聰到庭執行職務。
中　　華　　民　　國　　111 　年　　12　　月　　13　　日
                  刑事第八庭    法  官   黃秀敏
如不服本判決，應於判決送達後20日內敘明上訴理由，向本院提
出上訴狀(應附繕本)，上訴於臺灣高等法院。其未敘述上訴理由
者，應於上訴期間屆滿後20日內向本院補提理由書「切勿逕送上
級法院」。
                                書記官   林有象　　
中　　華　　民　　國　　111 　年　　12　　月　　13　　日

附錄論罪科刑法條：
中華民國刑法第335條
意圖為自己或第三人不法之所有，而侵占自己持有他人之物者，
處5年以下有期徒刑、拘役或科或併科3萬元以下罰金。
前項之未遂犯罰之。
附件
臺灣新北地方檢察署檢察官起訴書
                                    110年度偵續字第330號
　　被　　　告　游昌達　男　51歲（民國00年00月00日生）
　　　　　　　　　　　　住○○市○○區○○路00巷00號5樓
　　　　　　　　　　　　國民身分證統一編號：Z000000000號
上列被告因侵占案件，已經偵查終結，認應該提起公訴，茲將犯
罪事實及證據並所犯法條分敘如下：
　　　　　　犯罪事實
一、游昌達係彰化商業銀行股份有限公司東莞分行（下稱東莞分
    行）前、後任前台主管（即業務主管）。緣大陸地區銀行承
    作不動產擔保放款須委由第三人即評估公司（亦稱鑑價公司
    ）進行鑑價，於評估公司完成評估報告並向借款客戶收取評
    估費用後，再將所收取之評估費用退回5成不等之回扣或佣
    金予大陸地區銀行，而東莞分行之行員張瓊文、劉世欽及游
    昌達等人均明知該筆款項收受後將用來支付東莞分行員工交
    際、拜訪客戶等與東莞分行相關之費用支出，並非各該東莞
    分行從業人員私人所有，詎游昌達受東莞分行經理委任交接
    劉世欽保管前開費用之職責後，本應忠於保管義務為東莞分
    行行員全體管領前開收受之款項，竟意圖為自己不法所有，
    基於侵占之犯意，收受評估公司交付之退佣後，僅將部分款
    項交由黃喜煌或陸瑞君記入東莞分行之私帳，而將其業務上
    代收、如附表所示之佣金共計人民幣9,429元，以變易持有
    為所有之意思侵占入己。
二、案經彰化商業銀行股份有限公司告發偵辦。
　　　　　　證據並所犯法條
一、證據清單
編號 證據名稱 待證事實 1 被告游昌達之供述 前坦承有將退佣中之9429元侵占入己，嗣後辯異前詞，辯稱伊僅是記帳不清云云。 2 證人張瓊文之偵訊中具結證述 坦承東莞分行有收受前開評估公司之金錢，然前開金錢用途均為東莞分行所用，並非個人所得。 3 證人劉世欽之偵訊中具結證述 坦承東莞分行有收受前開評估公司之金錢，然前開金錢用途均為東莞分行所用，並非個人所得。 4 證人黃喜煌之偵訊中具結證述 坦承東莞分行有收受前開評估公司之金錢，然前開金錢用途均為東莞分行所用，並非個人所得。 5 證人陸瑞君之具結證述 東莞分行收受之回饋金性質為支付顧客花圈、員工旅遊或贊助台商會等公務用途。    6 被告提出之107年1月21日回饋金現金收支帳 證明被告短計實際收受款項之事實。    7 彰化銀行東莞分行洽談室錄影檢視譯文及監視器光碟1片 證明被告短計實際收受款項之事實。 
二、核被告所為係犯刑法第335條侵占罪嫌。被告三次侵占之行
    為均基於同一侵占之犯意，應論以一侵占罪嫌。
三、按犯罪之被害人得提出告訴，刑事訴訟法第232條定有明文
    ，此所謂之「被害人」係指「因犯罪行為直接受害之人」而
    言，至其他因犯罪間接或附帶受害之人，究非因犯罪直接受
    其侵害者，自非刑事訴訟法第232條之被害人，故並無告訴
    權，渠若向偵查機關報告犯罪嫌疑，請求究辦，只得認係「
    告發」而已。經查，本件被告涉犯刑法侵占罪部分，其所侵
    占之金錢應為全體東莞銀行行員所共有，並非為彰化商業銀
    行股份有限公司所有，是就此部分僅為告發性質；至彰化商
    業銀行股份有限公司另行認被告涉犯背信部分，因東莞銀行
    行員收受前開評估公司回饋金難認有何致生損害於彰化商業
    銀行股份有限公司之虞，該公司縱受大陸與我國金管機構裁
    罰，然其裁罰依據均為該公司未堅實內控等理由，此有中國
    銀監會東莞監管分局東銀監罰決字（2018）2號及3號決定書
    及我國金融監督管理委員會裁處書內容在卷可證，與被告前
    開經起訴之侵占行為尚難認有何相當因果關係，難認前開彰
    化商業銀行股份有限公司受裁罰之金額即為被告所為侵占或
    背信行為之損害，而得以背信罪嫌相繩被告。此外，復查無
    其他積極證據足認被告有此部分犯行，自應認此部分犯罪嫌
    疑不足。惟此部分與前開起訴部分為同一客觀事實，爰不另
    為不起訴處分之諭知，附此敘明。
三、依刑事訴訟法第251條第1項提起公訴。
　此　致
臺灣新北地方法院
中　　華　　民　　國　 111　　年　　4 　　月　　20　　日
                          檢  察  官  周  懿  君
本件正本證明於原本無異

中　　華　　民　　國　 111　　年　　5 　　月　　12　　日
                          書  記  官  張  雅  舜
附錄本案所犯法條全文 
中華民國刑法第335條
意圖為自己或第三人不法之所有，而侵占自己持有他人之物者，
處 5 年以下有期徒刑、拘役或科或併科 3 萬元以下罰金。
前項之未遂犯罰之。

附表：（幣別：人民幣）
編號 日  期 東莞分行私帳記載收受款項金額 實收金額 侵占金額 評估公司 1 106年5月3日 7,320 8,235 915 東莞市金尺土地房地產評估有限公司 2 106年7月24日 4,877 6,000 1,123 國眾聯資產評估土地房地產估價有限公司 3 106年8月18日 27,200 34,591 7,391 東莞市金尺土地房地產評估有限公司 合計    9,429